臺灣彰化地方法院刑事判決
111年度訴緝字第19號
111年度訴字第381號
公  訴  人  臺灣彰化地方檢察署檢察官
被      告  黃聖峰



            李健偉




            曾建勲



上列被告因加重詐欺等案件，經檢察官提起公訴(109年度偵字第
9871、10772、11796、11909、12257號，下稱起訴書)、移送併
辦(110年度偵字第1751、1752號【下稱併辦意旨書一】、110年
度偵緝字第243、273號【下稱併辦意旨書二】)及追加起訴(110
年度偵字第5352號，下稱追加起訴書)，被告於本院準備程序進
行中就被訴事實為有罪之陳述，經告知簡式審判程序之旨，並聽
取當事人之意見後，本院裁定由受命法官獨任進行簡式審判程序
，判決如下：
    主  文
丙○○犯如附表一、二「罪名及宣告刑」欄所示之罪，共貳拾捌罪
，各處如附表一、二「罪名及宣告刑」欄所示之刑。應執行有期
徒刑參年陸月。未扣案之犯罪所得新臺幣壹萬陸仟陸佰柒拾元沒
收，於全部或一部不能沒收或不宜執行沒收時，追徵其價額。
甲○○犯如附表二「罪名及宣告刑」欄所示之罪，處如附表二「罪
名及宣告刑」欄所示之刑。未扣案之犯罪所得新臺幣伍佰捌拾元
沒收，於全部或一部不能沒收或不宜執行沒收時，追徵其價額。
乙○○犯如附表二「罪名及宣告刑」欄所示之罪，處如附表二「罪
名及宣告刑」欄所示之刑。未扣案之犯罪所得新臺幣伍佰捌拾元
沒收，於全部或一部不能沒收或不宜執行沒收時，追徵其價額。
　　事  實
一、丙○○、甲○○、乙○○自民國109年8月間起，加入莊亞霖(綽號
    「樂咖」，由檢察官另案偵辦中)、真實姓名年籍不詳綽號
    「黑胖子」、「白胖子」、「帝王蟹」、「籃球符號」等三
    人以上所組成之詐欺集團組織(甲○○所涉參與犯罪組織罪部
    分，業經本院以109年度訴字第1138號判處罪刑；乙○○、丙○○所涉參與犯罪組織罪部分，均經臺灣雲林地方法院以109年
    度訴字第876號判處罪刑確定)。甲○○、乙○○、丙○○與該詐欺
    集團成員共同意圖為自己不法所有，基於三人以上詐欺取財
    、掩飾或隱匿詐欺所得去向之洗錢犯意聯絡，分別為下列行
    為：
(一)由詐欺集團成員分別於附表一所示時間，以附表一所示之詐
    欺方式向附表一「被害人」欄所示之人施用詐術，致其等陷
    於錯誤，於附表一所示之時間，將如附表一所示之金額，匯
    入附表一所示之帳戶。嗣由甲○○於附表一所示之時間、地點
    ，提領如附表一所示之金額後交付給莊亞霖，莊亞霖復將附
    表一之款項交給丙○○，丙○○再轉交給該詐欺集團不詳成員，
    以此方式掩飾、隱匿詐欺犯罪所得之去向，甲○○、丙○○分別
    獲得提款金額1%之報酬(甲○○所涉此部分犯行，業經本院判
    決)。
(二)由詐欺集團成員分別於附表二所示時間，以附表二所示之詐
    欺方式向丁○○施用詐術，致丁○○陷於錯誤，於附表二所示之
    時間，將如附表二所示之金額，匯入附表二所示之帳戶。嗣
    由乙○○依指示取得人頭帳戶提款卡並更改提款卡密碼後，再
    將提款卡交由甲○○、丙○○前往提款機提款，所得款項由丙○○
    負責清點、保管，並依指示交給上游詐欺集團成員，丙○○、
    甲○○、乙○○分別獲得提款金額1%之報酬。嗣因附表一、二「
    被害人」欄所示之人發覺受騙報警處理，始查悉上情。
二、案經附表一、二「被害人」欄所示之人分別訴由彰化縣警察
    局彰化分局、員林分局、嘉義市政府警察局第二分局、內政
    部警政署保安警察第二總隊報告臺灣彰化地方檢察署檢察官
    偵查起訴、移送併辦及追加起訴。
　　理  由
一、上開犯罪事實，業據被告丙○○、甲○○、乙○○於警詢、偵查、
    本院準備程序及審理中均坦承不諱，核與證人即另案被告陳
    信宏、張茟傑、郭泓陞、彭少郡於警詢、偵查中之證述、附
    表一、二「被害人」欄所示之被害人林于云、陳俊仁、江鳳
    秋、鄭嘉慧、鄭又慈、廖彩鸞、顏俞申、李詠寬、黃奕崴、
    蔡佩姍、余浩維、劉俐妘、林宜臻、陳暐文、郭湯杰、李淑
    蓉、林子程、蔡美惠、林思謹、林仕傑、劉念宜、王郁昀、
    全凱群、田建華、錢欣宜、吳俊諺、秦鈺婷、丁○○於警詢之
    證述相符，並有上開被害人之匯款資料、報案資料、被告提
    款資料、監視器畫面、附表一、二所示帳戶之客戶資料、交
    易明細、警方刑事案件報告書、偵查報告書、車輛詳細資料
    報表、搜索票、彰化縣警察局彰化分局搜索扣押筆錄、扣押
    物品目錄表、扣案物照片等在卷可稽，足認被告3人上開任
    意性之自白與事實相符，應堪採信。是本案事證明確，被告
    3人犯行洵堪認定，應予依法論科。
二、論罪科刑：　　
(一)核被告丙○○如附表一、二所為，均係犯刑法第339條之4第1
    項第2款之三人以上共同詐欺取財罪、洗錢防制法第14條第1
    項之洗錢罪(共28罪)；被告甲○○、乙○○如附表二所為，均係
    犯刑法第339條之4第1項第2款之三人以上共同詐欺取財罪、
    洗錢防制法第14條第1項之洗錢罪。
(二)被告3人就所犯各次犯行，與其他詐欺集團成員間，有犯意
    聯絡及行為分擔，為共同正犯。
(三)被告3人就上開犯行，均係以一行為觸犯上開數罪名，各為
    想像競合犯，各應依刑法第55條規定，從一重論以三人以上
    共同詐欺取財罪。被告丙○○所犯上開28罪，犯意各別，行為
    互殊，應予分論併罰。　
(四)檢察官併辦意旨書一(即本判決附表一編號7至22之16位被害
    人)、併辦意旨書二附表編號2、4部分(即本判決附表一編號
    7、11之2位被害人)，經核與本案起訴之犯罪事實同一，自
    為起訴效力所及，本院應併予審理。至併辦意旨書二附表編
    號1、3、5部分(即本判決附表三)，應退併辦，詳後述。
(五)爰審酌被告3人為青壯之年，身心健全，竟不思循正當合法
    之方式謀財營生，反貪圖不法利益，加入詐欺集團，擔任提
    領款項車手、收水之工作，侵害被害人之財產法益，嚴重破
    壞社會秩序，且製造金流斷點，增加犯罪查緝之困難，所為
    甚有不該，惟念其等犯後坦承犯行，尚有悔意，兼衡其等犯
    罪之動機、目的、手段、擔任角色及參與程度、被害人所受
    損害，復考量被告丙○○自陳高中畢業，入監前從事司機工作
    ，須扶養3名未成年子女；被告甲○○自陳高中肄業，入監前
    從事貨運工作，須償還家中貸款；被告乙○○自陳高中畢業，
    入監前從事餐飲工作之家庭經濟生活狀況等一切情狀，分別
    量處如附表一、二「罪名及宣告刑」欄所示之刑。另審酌被
    告丙○○所犯加重詐欺取財罪，係於短時間內實施犯罪、各次
    犯行均出於同一犯罪動機、各犯行之間隔相近、所犯各罪之
    罪質相同、於本案詐欺集團之時間久暫與行為次數及分工地
    位等整體犯罪情狀，定其應執行之刑如主文所示。
三、沒收： 
    被告3人為本案犯行，可獲取提領款項之1%作為報酬一情，
    業經被告3人供述在卷，為貫徹任何人均不得保有不法所得
    之立法原則，且為了明確估算，被告3人之犯罪所得應以實
    際提領金額為準，以此計算被告丙○○之犯罪所得為1萬6,670
    元【計算式：(附表一合計提領160萬9,000元＋附表二提領5
    萬8,000元)=166萬7,000元×1%=1萬6,670元】，被告甲○○、
    乙○○之犯罪所得各為580元【計算式：附表二提領5萬8,000
    元×1%=580元】，均未據扣案，應依刑法第38條之1第1項前
    段、第3項規定宣告沒收，於全部或一部不能沒收或不宜執
    行沒收時，追徵其價額。另被告3人雖有提領被害人遭詐欺
    款項，然提領後已轉交詐欺集團上手，對該款項並無事實上
    處分權，如諭知沒收，實屬過苛，爰不予宣告沒收。
四、退併辦部分(併辦意旨書二附表編號1、3、5被害人曾雨軒、
    吳雅瑩、牛西榮部分，即本判決附表三)：
(一)併辦意旨書二附表編號1、3、5之移送併辦意旨略以：被害
    人曾雨軒、吳雅瑩、牛西榮於附表三所示之時間遭詐欺後，
    將款項匯入附表三所示之帳戶內，由被告甲○○於附表三之時
    間、地點提領後交給被告丙○○，因認被告丙○○涉犯刑法第33
    9條之4第1項第2款之三人以上共同詐欺取財、洗錢防制法第
    14條第1項之洗錢罪嫌，且與本案之犯罪事實相同，為起訴
    效力所及，因而移送併辦等語。
(二)經查，臺灣彰化地方檢察署檢察官前以被告共同詐欺被害人
    曾雨軒、吳雅瑩、牛西榮之行為，對被告提起公訴之案件(1
    09年度偵字第8554號等)，現由本院以110年度訴字第510號(
    木股)審理，檢察官誤以為係本股審理而移送併辦，然上開
    移送併辦部分之被害人曾雨軒、吳雅瑩、牛西榮與本案起訴
    之被害人並不相同，所侵害之財產法益各異，且被告對不同
    被害人詐欺犯罪之犯意各別、行為互殊，應為數罪併罰之關
    係，已如前述，本院自無從併與審理，此部分應退回由檢察
    官另為適法之處理。　
五、不另為免訴諭知部分(即被告丙○○被訴參與犯罪組織部分)：
(一)公訴意旨另以：被告丙○○自109年8月間起加入甲○○、乙○○、
    莊亞霖、「黑胖子」、「白胖子」、「帝王蟹」、「籃球符
    號」等人所屬具有持續性、牟利性之詐欺犯罪組織，亦同時
    涉犯組織犯罪防制條例第3條第1項後段之參與犯罪組織罪嫌
    等語。
(二)按案件曾經判決確定者，應諭知免訴之判決，刑事訴訟法第
    302條第1款定有明文。又行為人於參與詐欺犯罪組織之行為
    繼續中，先後多次為加重詐欺之行為，因參與犯罪組織罪為
    繼續犯，犯罪一直繼續進行，直至犯罪組織解散，或其脫離
    犯罪組織時，其犯行始行終結。故該參與犯罪組織與其後之
    多次加重詐欺之行為皆有所重合，然因行為人僅為一參與犯
    罪組織行為，侵害一社會法益，屬單純一罪，應僅就「該案
    中」與參與犯罪組織罪時間較為密切之首次加重詐欺犯行論
    以參與犯罪組織罪及加重詐欺罪之想像競合犯，而其他之加
    重詐欺犯行，祗需單獨論罪科刑即可，無需再另論以參與犯
    罪組織罪，以避免重複評價。是如行為人於參與同一詐欺集
    團之多次加重詐欺行為，因部分犯行發覺在後或偵查階段之
    先後不同，肇致起訴後分由不同之法官審理，為裨益法院審
    理範圍明確、便於事實認定，即應以數案中「最先繫屬於法
    院之案件」為準，以「該案件」中之「首次」加重詐欺犯行
    與參與犯罪組織罪論以想像競合。縱該首次犯行非屬事實上
    之首次，亦因參與犯罪組織之繼續行為，已為該案中之首次
    犯行所包攝，該參與犯罪組織行為之評價已獲滿足，自不再
    重複於他次詐欺犯行中再次論罪，俾免於過度評價及悖於一
    事不再理原則(最高法院109年度台上字第3945號判決意旨可
    參）。
(三)查被告丙○○於109年8月間起加入本案同一之詐欺集團犯罪組
    織，並參與實行三人以上共同詐欺取財犯行，業經先於本案
    繫屬之臺灣雲林地方法院以109年度訴字第876號判決於該案
    中之首次加重詐欺犯行，論以參與犯罪組織罪及加重詐欺罪
    之想像競合犯而判處罪刑，並於110年7月2日確定(下稱前案
    )等情，有上開刑事判決書及臺灣高等法院被告前案紀錄表
    在卷可稽。依上開說明，被告丙○○所犯參與犯罪組織罪，應
    與前案中之「首次」加重詐欺犯行論以想像競合，而無於本
    案再另論以參與犯罪組織罪。從而，被告丙○○被訴參與犯罪
    組織罪部分，應為前案確定判決既判力所及，檢察官誤於本
    案重行起訴，於法即有未合，就此部分本應諭知免訴之判決
    ，惟因公訴意旨認其與前揭經本院論罪科刑之加重詐欺取財
    罪部分，具有想像競合犯之裁判上一罪關係，爰不另為免訴
    之諭知。
據上論斷，應依刑事訴訟法第273條之1第1項、第299條第1項前
段，判決如主文。
本案經檢察官吳宗達提起公訴，檢察官李秀玲、陳靚蓉移送併辦
，檢察官傅克強追加起訴，檢察官鄭安宇到庭執行職務。
中　　華　　民　　國　　111 　年　　5 　　月　　31　　日
                  刑事第三庭    法  官  胡佩芬
如不服本判決應於收受判決後20日內向本院提出上訴書狀，並應
敘述具體理由。其未敘述上訴理由者，應於上訴期間屆滿後20日
內向本院補提理由書（均須按他造當事人之人數附繕本）「切勿
逕送上級法院」。
告訴人或被害人對於判決如有不服具備理由請求檢察官上訴者，
其上訴期間之計算係以檢察官收受判決正本之日期為準。
中　　華　　民　　國　　111 　年　　5 　　月　　31　　日
                               書記官  林明俊
附錄本案論罪科刑法條：
中華民國刑法第339條之4
犯第339條詐欺罪而有下列情形之一者，處1年以上7年以下有期
徒刑，得併科1百萬元以下罰金：
一、冒用政府機關或公務員名義犯之。
二、三人以上共同犯之。
三、以廣播電視、電子通訊、網際網路或其他媒體等傳播工具，
    對公眾散布而犯之。
前項之未遂犯罰之。
洗錢防制法第2條
本法所稱洗錢，指下列行為：
一、意圖掩飾或隱匿特定犯罪所得來源，或使他人逃避刑事追訴
    ，而移轉或變更特定犯罪所得。
二、掩飾或隱匿特定犯罪所得之本質、來源、去向、所在、所有
    權、處分權或其他權益者。
三、收受、持有或使用他人之特定犯罪所得。
洗錢防制法第14條
有第二條各款所列洗錢行為者，處7年以下有期徒刑，併科新臺
幣5百萬元以下罰金。
前項之未遂犯罰之。
前二項情形，不得科以超過其特定犯罪所定最重本刑之刑。